臺北高等行政法院判決
　　　　　　　　　　　　　　　　　　 93年度訴字第00365號
　　　　　　　　　　　　　　　.
原　　　告　殷商食品股份有限公司
代　表　人　甲○○（董事長）
訴訟代理人　戊○○
被　　　告　勞工保險局
代　表　人　乙○（總經理）
訴訟代理人　丙○○
　　　　　　丁○○
上列當事人間因勞保事件，原告不服行政院勞工委員會中華民國
92年12月3日勞訴字第0920049873號訴願決定，提起行政訴訟。
本院判決如下：
　　主  文
原告之訴駁回。
訴訟費用由原告負擔。
　　事  實
緣原告所屬員工林高榮於民國（下同）91年11月20日死亡，其受
益人林來旺於92年1月2日向被告申請林高榮本人死亡給付。案經
被告審查，於92年3月5日以保給命字第09260033830號函知原告
（副知受益人林來旺），略以林高榮係於91年11月19日正式上班
，惟原告未於其到職當日為其辦理參加保險手續，遲至91年11月
20日始申報加保，依勞工保險條例第11條規定，其保險效力應自
申報加保之翌日即91年11月21日起算，林高榮於91年11月20日因
瓦斯中毒窒息死亡，係屬保險效力開始前發生之事故，依同條例
第19條第1項及第72條第1項規定，所請死亡給付應不予給付，其
受益人因不能領取給付所受之損失，應由原告負責賠償等語。原
告不服，向勞工保險監理委員會申請審議，經該會以92年7月25
日（92）保監審字第1914號審議駁回。原告猶未甘服，提起訴願
，遭決定駁回，遂向本院提起行政訴訟。茲摘敘兩造訴辯意旨如
次：
甲、原告方面：
一、聲明：求為判決
１、訴願決定、審議審定及原處分均撤銷。
２、判命被告作成核付被保險人林高榮死亡給付之處分。
３、訴訟費用由被告負擔。
二、陳述：
１、按「依據勞工保險條例第11條規定，各投保單位應於其所屬
    勞工到職、入會、到訓、離職、退會、結訓之當日列表通知
    保險人；其保險效力之開始或停止，均自應為通知之當日起
    算。但投保單位非於勞工到職、入會、到訓之當日列表通知
    保險人者，除依本條例第72條規定處罰外，其保險效力之開
    始，均自通知之翌日起算。有關勞工到職，其保險效力之起
    算自應依上開規定辦理。惟投保單位於勞工到職當日，因適
    逢颱風過境，經地方政府宣佈公教機關停止上班上課，郵局
    停止收受郵件，致未能完成加保手續者，基於保障勞工之保
    險權益，其保險效力，保險人經查證若無延遲加保之情事，
    得就事實情況予以個案認定自投保單位將加保申報表通知保
    險人之日起算。」行政院勞工委員會80年4月2日（80）台勞
    保二字第04538號函釋在案。
２、次按「查勞動基準法第37條規定，紀念日、勞動節日及其他
    由中央主管機關規定應放假之日，均應休假。另依本會80年
    8月5日及80年10月29日（80）台勞保二字第18504號與17515
    號函釋，員工到、離職當日適逢星期日或國定例假日，投保
    單位於例假日之次日始申報加、退保，如經投保單位提具到
    、離職相關證明，其保險效力之開始自到、離職之日起算。
    爰此，勞動節日既係勞工法定休假日，有關勞工到、離職之
    加、退保效力，應依上開函示辦理。」行政院勞工委員會84
    年7月4日（84）台勞保二字第121654號函釋在案。
３、勞工保險條例第11條規定所稱之「當日」並非毫無例外，倘
    保險人查證投保單位若無延遲加保之情事，仍得就事實情況
    予以個案認定，自投保單位將加保申報表通知保險人之日起
    算，此有上開行政院勞工委員會函釋可參。原告未於林高榮
    到職當日即91年11月19日為其申報加保，全係因當日適逢被
    告舉辦「勞保網路申辦及查詢作業教育訓練」，而原告負責
    勞保之人員亦依被告函示前往參加，因而未能於同年月20日
    完成加保手續，此業已提出證據證明，並於翌日立即為林高
    榮申報加保，並無任何延遲加保之情事。揆諸上開函釋意旨
    及保障勞工之保險權益，林高榮參加勞工保險之效力，應以
    林高榮到職當日即91年11月19日或原告將加保申報表通知保
    險人之日即91年11月20日起算。
４、行政院勞工委員會80年4月2日（80）台勞保二字第04538號
    及84年7月4日（84）台勞保二字第121654號函釋，係著重於
    有無遲延加保之情事，如無遲延加保情事，應得就事實情況
    予以個案認定，自投保單位將加保申報表通知保險人之日起
    算，至於颱風過境、政府機關停止上班、郵局停止收受郵件
    及國定例假日，均僅係例示規定而已，其原因不應以此為限
    ，故訴願決定顯非適法。
乙、被告方面：
一、聲明：求為判決駁回原告之訴，訴訟費用由原告負擔。
二、陳述：
１、按「符合第6條規定之勞工，各投保單位應於其所屬勞工到
    職、入會、到訓、離職、退會、結訓之當日，列表通知保險
    人；其保險效力之開始或停止，均自應為通知之當日起算。
    但投保單位非於勞工到職、入會、到訓之當日列表通知保險
    人者，除依本條例第72條規定處罰外，其保險效力之開始，
    均自通知之翌日起算。」、「保險人或其受益人，於保險效
    力開始後，停止前發生保險事故者，得依本條例規定，請領
    保險給付。」、「投保單位不依本條例之規定辦理投保手續
    者，按自僱用之日起，至參加保險之日止應負擔之保險費金
    額，處以2倍罰鍰。勞工因此所受之損失，並應由投保單位
    依本條例規定之給付標準賠償之。」勞工保險條例第11條、
    第19條第1項及第72條第1項分別定有明文。
２、原告於91年11月20日為其員工林高榮申報加保，林高榮於同
    日因瓦斯中毒死亡，其受益人林來旺向被告申請死亡給付。
    案經被告派員訪查，據原告出具說明書之記載，略以林高榮
    係於91年11月17日至原告經營之高速公路湖口服務區應徵店
    長職務，經面試合格後，於同年月18日前往總公司接受複試
    合格，同年月19日正式到湖口服務區報到上班。據此，原告
    未於林高榮91年11月19到職當日申報其加保，遲至同年月20
    日始申報加保，依勞工保險條例第11條但書規定，其保險效
    力應自通知之翌日即91年11月21日起算，而林高榮於同年11
    月20日死亡，係屬保險效力生效前發生之事故，經被告以92
    年3月5日保給命字第09260033830號函否准所請死亡給付。
    原告對被告上開92年3月5日函文不服，循序申請審議及提起
    訴願，遞經駁回在案。
３、原告稱91年11月19日適逢被告舉辦「勞保網路申報及查詢作
    業教育訓練」，原告負責勞保之人員前往參加，因而未能於
    當日完成林高榮加保手續，並於翌日即為林高榮申報加保，
    依行政院勞工委員會80年4月2日（80）台勞保二字第04538
    號及84年7月4日（84）台勞保二字第121654號函釋意旨，並
    無遲延加保情事云云。惟上開函釋係指投保單位因颱風等不
    可抗力因素及國定例假日，致無法於員工到職當日申報加保
    之情形，原告所稱與上開函釋情形不同，並無該函釋之適用
    ，故原告仍應依規定於員工到職當日申報加保，不得以經辦
    人之因素為由而遲延申報加保。
４、又參照行政院勞工委員會89年10月9日台八十九勞保二字第0
    042142號函釋規定，投保單位於勞工到職當日，因適逢颱風
    過境，經政府宣布公教機關停止上班上課，郵局停止收受郵
    件，致未能完成加保手續，嗣颱風過境後之次日申報加保者
    ，基於保障勞工之保險權益，經投保單位提具到職相關證明
    ，其保險效力之開始自員工到職之當日起算。惟本件原告為
    其所屬員工林高榮申報加保情形，並無上開函釋規定之適用
    。
　　理  由
一、被告代表人原為廖碧英，93年5月20日變更為蔡吉安，嗣於
    同年6月16日變更為乙○，茲由渠等具狀聲明承受訴訟，核
    無不合，應予准許。
二、按「符合第6條規定之勞工，各投保單位應於其所屬勞工到
    職、入會、到訓、離職、退會、結訓之當日，列表通知保險
    人；其保險效力之開始或停止，均自應為通知之當日起算。
    但投保單位非於勞工到職、入會、到訓之當日列表通知保險
    人者，除依本條例第72條規定處罰外，其保險效力之開始，
    均自通知之翌日起算。」、「被保險人或其受益人，於保險
    效力開始後，停止前發生保險事故者，得依本條例規定，請
    領保險給付。」、「投保單位不依本條例之規定辦理投保手
    續者，按自僱用之日起，至參加保險之日止應負擔之保險費
    金額，處以2倍罰鍰。勞工因此所受之損失，並應由投保單
    位依本條例規定之給付標準賠償之。」勞工保險條例第11條
    、第19條第1項及第72條第1項分別定有明文。次按「符合本
    條例第6條規定之勞工，各投保單位於其所屬勞工到職、入
    會、到訓之當日列表通知保險人者，其保險效力之開始，自
    投保單位將加保申報表送達保險人或郵寄之當日零時起算；
    投保單位非於勞工到職、入會、到訓之當日列表通知保險人
    者，其保險效力之開始，自投保單位將加保申報表送達保險
    人或郵寄之翌日零時起算。」、「前二項郵寄之當日，以原
    寄郵局郵戳為準。」同條例施行細則第16條第1項及第3項復
    有明文。又按「依據勞工保險條例第11條規定，各投保單位
    應於其所屬勞工到職、入會、到訓、離職、退會、結訓之當
    日，列表通知保險人；其保險效力之開始或停止，均自應為
    通知之當日起算。但投保單位非於勞工到職、入會、到訓之
    當日列表通知保險人者，除依本條例第72條規定處罰外，其
    保險效力之開始，均自通知之翌日起算。有關勞工到職，其
    保險效力之起算應依上開規定辦理。惟投保單位於勞工到職
    當日，因適逢颱風過境，經地方政府宣佈公教機關停止上班
    上課，郵局停止收受郵件，致未能完成加保手續者，基於保
    障勞工之保險權益，其保險效力，保險人經查證若無延遲加
    保之情事，得就事實情況予以個案認定自投保單位將加保申
    報表通知保險人之日起算。」、「關於員工到職當日，適逢
    星期日或國定例假日投保單位於例假日之次日始申報加保，
    如經投保單位提具到職相關證明，其保險效力之開始自到職
    之當日起算。」、「查勞動基準法第37條規定，紀念日、勞
    動節日及其他由中央主管機關規定應放假之日，均應休假。
    另依本會80年8月5日及80年10月29日台八十勞保二字第1850
    4號與17515函釋，員工到、離職當日適逢星期日或國定例假
    日，投保單位於例假日之次日始申報加、退保，如經投保單
    位提具到、離職相關證明，其保險效力之開始自到、離職之
    當日起算。爰此，勞動節日既係勞工法定休假日，有關勞工
    到、離職之加、退保效力，再應依上開函示辦理。」、「投
    保單位於勞工到職當日，因適逢颱風過境，經政府宣佈公教
    機關停止上班上課，郵局停止收受郵件，致未能完成加保手
    續，嗣颱風過境後之次日申報加保者，基於保障勞工之保險
    權益，經投保單位提具到職相關證明，其保險效力之開始自
    員工到職之當日起算。」亦為行政院勞工委員會80年4月2日
    台八十勞保二字第04538號、80年8月5日台八十勞保二字第
    18504號、84年7月4日台八十四勞保二字第121654號及89年
    10月9日台八十九勞保二字第0042142號函釋在案。
三、本件原告所屬員工林高榮於91年11月20日死亡，其受益人林
    來旺於92年1月2日向被告申請林高榮本人死亡給付。案經被
    告審查，於92年3月5日以保給命字第09260033830號函知原
    告（副知受益人林來旺），略以林高榮係於91年11月19日正
    式上班，惟原告未於其到職當日為其辦理參加保險手續，遲
    至91年11月20日始申報加保，依勞工保險條例第11條規定，
    其保險效力應自申報加保之翌日即91年11月21日起算，林高
    榮於91年11月20日因瓦斯中毒窒息死亡，係屬保險效力開始
    前發生之事故，依同條例第19條第1項及第72條第1項規定，
    所請死亡給付應不予給付，其受益人因不能領取給付所受之
    損失，應由原告負責賠償等語。原告不服，循序起訴謂其未
    於林高榮到職當日申報加保，全因當日適逢被告舉辦勞保網
    路申辦及查詢作業教育訓練，而其負責勞保之人員依示前往
    參加，致未能於同年月20日完成加保手續，惟其於翌日立即
    為林高榮申報加保，並無任何延遲加保情事，因此，林高榮
    參加勞工保險之效力，應以林高榮到職當日即91年11月19日
    或原告將加保申報表通知保險人之日即91年11月20日起算，
    行政院勞工委員會80年4月2日（80）台勞保二字第04538號
    及84年7月4日（84）台勞保二字第121654號函釋，係著重於
    有無遲延加保之情事，如無遲延加保情事，應得就事實情況
    予以個案認定，自投保單位將加保申報表通知保險人之日起
    算，至於颱風過境、政府機關停止上班、郵局停止收受郵件
    及國定例假日，均僅係例示規定而已，其原因不應以此為限
    （詳如事實欄所載）云云。惟查：
１、本件原告所屬員工林高榮到職之日期應為91年11月19日，此
    有被告所屬台北市辦事處於92年2月11日派員至原告處訪查
    ，據原告92年2月14日出具說明書載略，林高榮係91年11月
    17日到原告公司經營之高速公路湖口服務區應徵店長職務，
    經面試合格後，於91年11月18日複試合格，91年11月19日正
    式到湖口服務區上班等語，復為兩造所不爭執，堪認屬實。
２、原告所屬員工林高榮既於91年11月19日到職，則原告未於其
    91年11月19日到職當日為其申報加保，遲至91年11月20日始
    為其申報加保（見加保申報表之勞保加保日期章戳，此亦為
    原告所不爭），依勞工保險條例第11條規定，其保險效力應
    自申報加保之翌日（即91年11月21日）起算，而林高榮係於
    91年11月20日死亡，乃保險效力生效前發生之事故，被告據
    此，以系爭92年3月5日保給命字第09260033830號函，依勞
    工保險條例第19條第1項及第72條第1項規定，核定所請死亡
    給付應不予給付，受益人因不能領取給付所受之損失，應由
    原告負責賠償，其處分於法洵屬有據。
３、原告雖主張其未於林高榮到職當日申報加保，全因負責勞保
    之人員當日參加被告舉辦勞保網路申辦及查詢作業教育訓練
    之故，惟其於翌日即為林高榮申報加保，並無任何延遲加保
    情事，符合行政院勞工委員會80年4月2日（80）台勞保二字
    第04538號及84年7月4日（84）台勞保二字第121654號函釋
    ，得自投保單位將加保申報表通知保險人之日起算云云。然
    查原告所屬員工林高榮既於91年11月19日到職，則原告未於
    其91年11月19日到職當日為其申報加保，遲至91年11月20日
    始為其申報加保，依勞工保險條例第11條規定，其保險效力
    應自申報加保之翌日（即91年11月21日）起算，已如前述。
    至行政院勞工委員會歷次函釋漸次放寬對勞保被保險人到職
    當日，適逢颱風過境，經政府宣佈公教機關停止上班上課，
    郵局停止收受郵件或星期日或國定例假日或勞動節日等，致
    未能完成加保手續者，投保單位於颱風過境後或星期日或國
    定例假日或勞動節日之次日申報加保者，基於保障勞工之保
    險權益，經投保單位提具到職相關證明，其保險效力之開始
    自員工到職之當日起算。前揭行政院勞工委員會歷次函釋係
    著重在投保單位之不可歸責性，方予放寬保險效力開始日之
    認定。本件原告未於林高榮91年11月19日到職當日為其申報
    加保，並非肇因於林高榮到職當日，適逢颱風過境，經政府
    宣佈公教機關停止上班上課，郵局停止收受郵件或星期日或
    國定例假日或勞動節日等情形，致未能完成加保手續，縱以
    原告所稱其負責勞工保險業務之人員於91年11月19日因前往
    參加被告所舉辦勞保網路申辦教育訓練致未能於林高榮到職
    當日為其申報加保之主張為真（原告94年3月8日補提之被告
    91年10月9日保承新字第09160449760號函，僅係邀請各投保
    單位報名參加網路申辦教育訓練，該函揭示訓練日期為91年
    年11月起至12月13日止，訓練地點為台北、新竹、台中、高
    雄等地，未有如原告所稱該函已訂明91年11月19日為其負責
    勞保業務人員參加訓練之時間），原告亦應在負責勞工保險
    業務人員參加訓練時覓妥職務代理人，原告捨此未為，遲至
    91年11月20日始申報林高榮加保，當屬可歸責於原告之事由
    ，自無前揭函釋之適用。
四、綜上所述，原處分並無違誤，審議審定、訴願決定遞予維持
    ，俱無不合。原告徒執前詞聲明撤銷，及請求判命被告作成
    核付被保險人林高榮死亡給付之處分，均為無理由，應予駁
    回。
據上論結，本件原告之訴為無理由，爰依行政訴訟法第98條第3
項前段，判決如主文。
中    華    民    國    94    年    3    月    17     日
                        第六庭審判長法  官  林樹埔
                                    法  官  陳鴻斌
                                    法  官  曹瑞卿
上為正本係照原本作成。
如不服本判決，應於送達後20日內，向本院提出上訴狀並表明上
訴理由，如於本判決宣示後送達前提起上訴者，應於判決送達後
20日內補提上訴理由書（須按他造人數附繕本）。
中    華    民    國    94    年    3    月    17     日
            　　　　　　　　　 　 　書記官  方偉皓
